【裁判字號】    99,易,117
【裁判日期】    990727
【裁判案由】    竊盜
【裁判全文】
臺灣花蓮地方法院刑事判決               99年度易字第117號
公  訴  人  臺灣花蓮地方法院檢察署檢察官
被      告  甲○○
選任辯護人  李殷財律師
被      告  丙○○
            丁○○
上列被告因竊盜案件，經檢察官提起公訴（99年度偵字第905號
），本院判決如下：
    主  文
甲○○結夥三人以上，踰越安全設備竊盜，處有期徒刑拾月。
丙○○結夥三人以上，踰越安全設備竊盜，累犯，處有期徒刑捌
月。
丁○○結夥三人以上，踰越安全設備竊盜，處有期徒刑捌月。
    事  實
一、丙○○前因竊盜案件，經本院於民國96年12月28日以96年度
    簡字第62號判處有期徒刑4 月確定；復因竊盜案件，經本院
    於97年1 月18日以96年度簡字第67號判處有期徒刑5 月確定
    ；上開案件再經本院於97年4 月8 日以97年度聲字第193 號
    裁定應執行有期徒刑8 月確定，於97年12月29日縮刑期滿執
    行完畢。
二、甲○○、丙○○、丁○○共同基於意圖為自己不法所有之犯
    意聯絡，結夥三人於民國98年12月30日23時許，至花蓮縣萬
    榮鄉萬榮村80之3 號乙○○之倉庫，穿越防盜鋁格網後，徒
    手竊取乙○○所有放置該處之冷氣機2 台、飲水機白鐵2 台
    、怪手斗齒實心1 批、齒輪1 組、鋁門3 個、鋼筋1 批、白
    鐵網1 批、馬達飛輪1 批、電纜線1 批、白鐵1 批、空壓機
    1 台、工字鐵1 批等物，得手後將上開贓物以甲○○所駕駛
    之車牌9812-FM 號自小貨車載運離去，並以新臺幣7000元之
    代價販賣予綽號「小陳」不詳姓名年籍男子，得款朋分花用
    ，嗣為警循線查獲。
三、案經花蓮縣警察局鳳林分局報告臺灣花蓮地方法院檢察署檢
    察官偵查起訴。
    理  由
一、按行為人同時同地或密切接近之時、地實施，侵害同一之法
    益，各行為之獨立性極為薄弱，依一般社會健全觀念，在時
    間差距上，難以強行分開，在刑法評價上，以視為數個舉動
    之接續施行，合為包括之一行為予以評價，較為合理，則屬
    接續犯，而為包括之一罪（最高法院86年台上字第3295號判
    例參照）。故接續犯之成立，行為除客觀上必須為同時同地
    或密切接近之時、地實施外，所侵害者必須為同一法益，且
    依社會通念，須行為之數個舉動之獨立性極為薄弱而難以強
    行分開，始足當之。易言之，接續犯非單以行為人主觀上之
    認識或決意個數為判斷，尚須符合侵害單一法益及行為客觀
    上不可分等二要件，始能成立。復按竊盜罪，係乘人不知，
    將他人支配下之財物，移入自己實力支配管領下。故刑法竊
    盜罪所保護之法益，乃指他人就其財產權之管領狀態而言。
    從而如破壞原有之管領狀態已遭發覺，即原有法益已侵害，
    而財產權人復重新建立一個新的管領狀態，亦即俗語所說的
    「亡羊補牢」之後，若此新的管領狀態再度被侵害，則應認
    係屬新的法益侵害。換句話說，如財產權人之一批財物部分
    遭竊，而於發覺及重建管領狀態後，再遭人偷竊，則應屬不
    同一之法益侵害。依一般社會健全觀念，被害人得再度報案
    遭竊一次，亦即在時間差距上，並非難以強行分開。本件公
    訴事實，係以被告等在98年12月30日23時左右行竊，與另案
    （本院99年度易字第67號）係在99年1 月1 日凌晨1 時30分
    左右行竊，時間不同，亦非緊接。雖二件所竊之地點及動產
    之所有權人相同，惟據被害人乙○○證述：伊在98年12月31
    日發現被偷，當天報案並做筆錄，有用鐵線把破掉的防盜鋁
    格綁住，把大洞補起來，也請警察晚上去埋伏，到99年1 月
    1 日警察就抓到被告等，當時他們又從那個洞進去等語，得
    認本件與上開另案係屬可分，為不同法益之侵害，不成立接
    續犯，非屬包括之一罪，並無一事不再理之問題，辯護意旨
    乃誤解法律，合先敘明。
二、刑事訴訟法第156 條第1 項規定「被告之自白，非出於強暴
    、脅迫、利誘、詐欺、疲勞訊問、違法羈押或其他不正之方
    法，且與事實相符者，得為證據。」，本件被告甲○○於警
    詢、檢察官偵查中之自白，乃出於任意性，為被告甲○○及
    辯護人所不爭，亦未表示有何上開違法取供之情事，雖辯護
    人主張與事實不符而係受同案被告丙○○所騙，應無證據能
    力云云，惟辯護人未提出具體證據以實其說，復據本院調查
    結果，甲○○於本案及另案（本院99年度易字第67號）到案
    後原先坦承犯行，並供稱：「是我提議前往竊取的」、「是
    我教唆他們去竊取財物」、「因為債主跟我要錢，我缺錢所
    致」等語，其所供行竊過程亦與事實相符，並無不實之情形
    ，嗣經選任辯護人李殷財律師後始改稱係因同案被告丙○○
    有欠伊金錢，而丙○○說亦有朋友欠他錢，所以找伊去搬東
    西抵債，伊自始至終均不知是竊取他人之物云云，由原先認
    罪之陳述改為無罪之辯解，然核其先後供述之內容，與客觀
    事實並無不符之處，故甲○○於警詢、偵查及本院調查時之
    自白，均應有證據能力。
三、刑事訴訟法第156 條第2 項規定：共犯之自白，不得作為有
    罪判決之唯一證據，仍應調查其他必要之證據，以察其是否
    與事實相符。易言之，共犯自白除非有違法取供之情形，而
    於審判中給予其他共同被告對該實具證人適格之共同被告詰
    問之機會，應具有證據能力。故本件被告丙○○、丁○○之
    警詢、偵查及本院調查時之自白，均有證據能力。
四、按被告以外之人於審判外之言詞或書面陳述，除法律有規定
    者外，不得作為證據，刑事訴訟法第159 條第1 項定有明文
    。又刑事訴訟法第159 條之5 規定：「被告以外之人於審判
    外之陳述，雖不符前四條之規定，而經當事人於審判程序同
    意作為證據，法院審酌該言詞陳述或書面陳述作成時之情況
    ，認為適當者，亦得為證據。當事人、代理人或辯護人於法
    院調查證據時，知有第159 條第1 項不得為證據之情形，而
    未於言詞辯論終結前聲明異議者，視為有前項之同意。」。
    查證人即被害人乙○○於警詢之證述、現場圖、現場照片、
    車籍資料等，檢察官、被告等及辯護人均同意作為本案證據
    ，復未於審判程序言詞辯論終結前表示異議，且上開證據亦
    無顯有不可信之情況與不得作為證據之情形，則依刑事訴訟
    法第159 條之5 之規定，應均有證據能力。
五、訊據被告甲○○、丙○○、丁○○等，均坦承於上開時間地
    點從防盜鋁格網之破洞進入倉庫，搬倉庫內之上開物品，由
    自小貨車載運去變賣，得款朋分等情事，惟被告甲○○、丁○○矢口否認犯行，被告甲○○辯稱：「我沒有想去偷東西
    的意思。我去那邊只是單純要去搬東西，要去搬丙○○他朋
    友的東西，由我出面賣。」等語；被告丁○○辯稱：「我是
    不知情。當時我是因甲○○通知下班要去搬貨，我是臨時接
    到通知去搬貨，九點半下班到他家，說有貨要送，當時我還
    不曉得，後來才知道要去萬榮去。」等語；被告丙○○表示
    認罪。辯護人則為被告甲○○辯護如下：「開了一家書店，
    每天進來一百個客人，96個客人來買書，4 個偷書，後來看
    到其他客人來時不會懷疑他們，只有少數人是來偷東西，指
    另一種情形，開一家書店，96個人偷東西，只有4 個人買東
    西，在這種情形，我就會懷疑他應該可能是來偷東西的，這
    種例子是法院判決有罪的比例，法院判決有罪的比例是百分
    之96，這是一個本位主義，請庭上審酌。在這個領域所看到
    的可能都是壞蛋居多，庭上與檢察官都有質疑怎麼有人這麼
    笨，一個57年次的人42歲的人怎麼會沒有社會經驗，在提供
    帳戶給詐騙集團的案件中，在我當檢察官時不管在偵查或公
    訴時，看到很多被告辯稱是因為工作，所以把存摺、密碼都
    提供，不論在偵查中、法院審理中，在我們的立場都會勸被
    告認罪，因我的立場是半信半疑，但在當律師時就不同，我
    的角色不一樣，很多被告找我，說確實這樣為何法官、檢察
    官都不相信，我說這種案子他們不會相信，但我擔任律師時
    我相信他們的說法，我覺得奇怪為何這麼多人沒有人教過他
    ，為他們辯解都一樣，且有看過在審理庭時，被告拿出報紙
    的應徵廣告，這些是本位主義，庭上、檢察官可懷疑一點，
    律師明知被告有做，律師與被告勾結，這是第一種可能，第
    二種可能，律師很笨也被被告騙，明明是偷，律師還很笨為
    他辯護，第三種可能就是被告講的確實是真的。從丙○○來
    看，丁○○雖有前科，但都是毒品前科，並無竊盜前科，丙○○在我擔任檢察官時就有多竊盜案件，丁○○、甲○○所
    述是否實在，他們一開始來找我時，我就問甲○○，我說『
    為何你們一開始不找我』，我更正一開始只有甲○○來找我
    ，是開庭時丁○○與甲○○一起到事務所來找我，我就問他
    為何不在前案偵查中就先問我，為何不在前案的偵查、審理
    中不問過我，我在擔任檢察官、辯護人時都有向他買過東西
    ，也有送東西到我地檢署的宿舍及現在的宿舍過，也有送到
    律師事務所過，到過律師事務所的人不知道我是律師，且甲○○、丁○○回答問題時是比較嫩的，丙○○經驗非常老道
    ，這個案件一開始找我時，我質疑為何他們是在半夜一點多
    去搬東西，他說他們下班的時間是九點多，約好一起過去時
    是十點多，本件較可疑的地方是為何是晚上去，每天都是九
    點多結束了，之前我跟他買東西時也是九點多，搬完就十點
    多了，就只是買一、二個東西，若一個時間點讓人生質疑，
    證人丁○○、甲○○部分是否經串證，剛剛是在隔離訊問情
    況下，他們二人回答沒有什麼經驗，如果真的是串證應該漏
    洞百出，但沒有，在本案下，我跟甲○○說之前都坦承了，
    一定會被判有罪，但沒有辦法，能夠做的就盡力做，只是不
    希望一個可能無罪的卻被法院判有罪，要入監服刑，這對他
    來講是不公平的，暫且不論被告自白，三個人裡面，一個人
    無前科，一個人是毒品前科，反觀丙○○前科表有18頁，在
    這樣情形下，為何要相信前科累累的丙○○而不相甲○○、
    丁○○，丙○○說他有經驗，要快坦承，但在警、偵訊時只
    有甲○○、丁○○認罪，丙○○一人否認，甲○○在深夜搬
    東西似有不當，但學者有提到，縱起訴書認定有百分之95就
    有可能，但只要有一點點懷疑，是否請庭上為無罪諭知。就
    本案有無可能構成接續犯，檢察官稱本件與前案相隔48小時
    ，又被被害人發現，不可能是一個接續的犯意，檢察官的意
    思是相隔48小時，不是接續，時間點48小時不對，第一天出
    發到達時間11點，丁○○說離開是12點多了，98年12月31日
    出發，到99年1月1日被抓，是在同一天裡接續做的，應是同
    一案件。第二部分，又庭上上次提及與檢察官剛剛提到被害
    人發覺，所以主觀犯意中斷，這一點請庭上斟酌，在這個法
    庭上偷液晶電腦，在偷時被被害人發現，我偷第一部他沒有
    看到，我偷第二部時他發現了，我不知道，仍然在偷，在偷
    被害人電腦過程時被害人未發現，要偷第二個東西時，被害
    人發覺了，被害人將監視器等物架好，我一支手拿一組電腦
    ，等我再來搬第二部電腦時，這樣是否變成我另行起意，構
    成數罪，我們認為被告的主觀犯意不因被害人發覺與否而有
    不同，不會因為發現變成搶奪，竊盜是趁人不知，搶奪是趁
    人不備，不會因此讓被害人發現就變成搶奪。關於接續犯部
    分，前案在高分院開庭時，承審法官問被告甲○○是否直接
    認罪，給緩刑之機會，我說案件拆成兩個部分，沒有辦法這
    樣做，被告須自己承擔，法官說再研究看看，是否能讓兩個
    案件合併在一起，如假設要為此，須貴院為不受理，庭上可
    能不接受，另一個是以案件繫屬先後決定，但這部分尚未與
    花高承辦法官聯繫，不知其是否願為此，如庭上在案件許可
    的狀況下是否不辯論終結，如庭上仍要終結案件，待上訴時
    救濟。另就量刑部分，請庭上審酌，在本案中被告是否表明
    就是要去搬東西，當天在搬東西發現有民車時，丙○○告知
    被告二人為何他們不緊張，因為他們沒有認知到是現在在偷
    東西，只有丙○○在緊張，是因丙○○知道在偷東西，在此
    有疑慮時，甲○○、丁○○都自白，這是對他們最不利的一
    點，如庭上認定有罪，請求從輕量刑，給予被告一個自新機
    會。在這個案件中，辯護人的立場這樣主張，或許會讓庭上
    、檢察官，因為我們確實耽誤庭上開庭的時間，或許對我們
    不滿，辯護人為何會冒著萬一得罪法官的風險，這個案件沒
    有收被告的錢，這樣只是百害而無一益，一個原則就是能做
    的儘量做，當律師的每個案件都要收錢，這三年來不收錢的
    案件屈指可數，此部分不代表什麼，請庭上審酌以上說法，
    請為適當的判決。」云云。
六、經查：
(一)據證人即被告丁○○於本院審理時結證：98年12月30日晚上
    甲○○打電話給伊，說下班時要伊幫忙搬東西，後來就帶伊
    去萬榮被害人現場搬東西，從倉庫搬到車上，當時沒有燈，
    倉庫暗暗的，有搬飲水機、鋼筋、鐵、冷氣機等，當天搬完
    東西，甲○○給伊1000元等語；證人即被告丙○○於本院審
    理時結證：98年12月30日晚上，渠等三人一起從鋁隔網洞進
    去，經過沒有鎖的門，丁○○所謂的前門是鐵皮的大洞，外
    面看是一個牆壁，是一個窗口，要彎下身鑽進去，鋁隔網破
    洞高度約一米多，破洞是已經被剪開，本身就是一個洞，再
    把原先剪先的網子覆蓋上去，三人都有進到倉庫等語；據證
    人即被告甲○○於本院審理時結證：當天到萬榮鄉倉庫旁邊
    有個缺口，推開就可以從缺口進去，旁邊有個鐵門可以打開
    ，後來是東西係伊拿去處理，賣得7000元，給丁○○1000元
    ，剩一半即3000元給丙○○等語；證人即被害人乙○○於警
    詢時證述：倉庫現場大門有鎖，不過大門左側及前方防盜鋁
    格網遭人破壞切斷等語，參酌卷內照片（警卷第26頁）中甲○○向警方指出其入侵倉庫之位置，足認被告三人確有結夥
    從被害人倉庫旁之防盜鋁格網破洞鑽入行竊之事實。
(二)被告甲○○固辯稱本件搬走被害人之財物係因丙○○要伊搬
    東西抵債，不是偷竊云云，然其於審理中由本院依職權詢問
    ：「丙○○沒有說對方欠他多少錢？」時，答稱：「沒有。
    」又問：「有無說對方怎麼欠他錢？」，亦答：「沒有說明
    。」，而被害人乙○○亦證述與丙○○間沒有任何債務關係
    ，則被告甲○○於不知「丙○○之債務人為何人」、「債務
    性質為何」、「債務人有無同意讓丙○○搬東西抵債」、「
    債權金額為多少」等事項之情形下，如何能自行決定要搬東
    西抵債、搬取何物抵債及要抵多少金額之債？甚至被告甲○○既不知實際債權金額為何，竟還會認為搬一次不夠，仍要
    搬第二次，均與常情事理有違，其於另案判決後，得知與本
    件間係一罪一罰關係始改供否認罪行，則上開所辯顯係臨訟
    杜撰，乃卸責之詞。
(三)被告丁○○於偵查中最初雖推說不知情，純係受吳仕豪之指
    示搬貨云云，但從搬貨時並無貨主在場，進入倉庫又係深夜
    偷偷摸摸的鑽洞入內，沒有開燈之現場情況，其後又自白：
    承認竊盜，因為伊去搬的時候就知道是違法的事情，知道錯
    了，之所以竊盜是因為伊沒有工作缺錢所致等語，並有書立
    悔過書坦承竊盜在卷，於本院準備程序中雖否認犯行猶表示
    ：到現場就清楚了等語，足認其於本件起訴後改供否認犯罪
    ，純係畏罪及配合甲○○之不實之詞。
(四)被告三人因均明知所搬取之物，為他人之物，而未經財產權
    人同意，趁財產權人不備而擅自取走，即具有竊盜故意，殆
    無疑問。至於究竟係由甲○○抑楊逢怡提議行竊或如何得知
    行竊目標，對於彼等竊盜故意之成立，已不生影響。惟辯護
    人既以前詞爭執，本院審酌卷內事證，認被告丙○○於本院
    審理時之述供，仍係坦承犯行，並無將罪責推給被告甲○○
    ，無解免自己刑責之意，並多次向甲○○、丁○○二人暗示
    留意自己辯詞之合理性，以免表現出犯後態度不佳，其目的
    亦為有利甲○○、丁○○，而無陷害之意；反觀被告甲○○
    所辯，則係將罪責全推給丙○○一人承擔，而以不合理之說
    詞，為無罪之陳述，乃為求自己脫罪而全然不顧所供內容對
    丙○○不利。從而相衡二者陳述之動機，自以被告丙○○供
    述較為可信。再由本件三人間之關係，被告丙○○、丁○○
    彼此間無合作關係，均受被告甲○○所串連及指揮，皆由甲○○決定是否出發、何時出發、找誰一起去、如何處理贓物
    、如何分贓等事項，被告甲○○顯係居核心地位，故本件是
    否付諸著手實行，應係由被告甲○○擔當決策者，被告丙○○、丁○○為附從者，至為灼然。
(五)綜上所述，本件事證明確，被告甲○○、丁○○上開所辯要
    屬卸責諉過之詞，委無足採。被告三人之竊盜犯行可堪認定
    ，應依法論科。
七、按刑法所謂毀越門扇、牆垣或其他安全設備，係指毀損或超
    越、踰越門扇、牆垣或其他安全設備而言（最高法院22年上
    字第454 號判例意旨參照）。又見門扇、牆垣或其他安全設
    備有裂縫破洞，遂利用侵入竊取財物，係與踰越門扇、牆垣
    或其他安全設備竊盜發生同樣結果之行為，自已構成刑法第
    321條第1項第2款之罪（最高法院42年台上字第359號判例意
    旨參照）。核被告3人所為，均係犯刑法第321條第1項第2、
    4款之加重竊盜罪。被告3人就本案犯行，有犯意聯絡及行為
    分擔，均為共同正犯。被告丙○○前曾受如事實欄所載有期
    徒刑之執行，此有臺灣高等法院被告前案紀錄表附卷可考，
    其於有期徒刑執行完畢後5 年以內，故意再犯本件有期徒刑
    以上之罪，為累犯，應加重其刑。爰審酌被告等之素行、犯
    罪動機、目的、手段、參與犯罪之程度及犯後態度等一切情
    狀，分別量處如主文所示之刑，以示懲儆。
據上論斷，應依刑事訴訟法第299條第1項前段，刑法第28條、第
321條第1項第2款、第4款、第47條第1項，判決如主文。
本案經檢察官龔書安到庭執行職務
中    華    民    國    99    年    7     月    27    日
                  刑事第二庭    法  官  沈培錚
以上正本證明與原本無異。
如不服本判決應於收受送達後10日內向本院提出上訴書狀，並應
敘述具體理由。其未敘述上訴理由者，應於上訴期間屆滿後20日
內向本院補提理由書(均須按他造當事人之人數附繕本)「切勿逕
送上級法院」。告訴人或被害人如對於本判決不服者，應具備理
由請求檢察官上訴，其上訴期間之計算係以檢察官收受判決正本
之日期為準。
中    華    民    國    99    年    7     月    28    日
                                書記官
附錄本判決論罪之法律條文：
中華民國刑法第321條
犯竊盜罪而有左列情形之一者，處6月以上、5年以下有期徒刑：
一、於夜間侵入住宅或有人居住之建築物、船艦或隱匿其內而犯
    之者。
二、毀越門扇、牆垣或其他安全設備而犯之者。
三、攜帶兇器而犯之者。
四、結夥三人以上而犯之者。
五、乘火災、水災或其他災害之際而犯之者。
六、在車站或埠頭而犯之者。
前項之未遂犯罰之。

司法院資訊處製作；財團法人民間司法改革基金會備份。
